臺灣彰化地方法院刑事判決　　　　　　　　　　　　　　九十一年度易字第五號
　　公　訴　人　臺灣彰化地方法院檢察署檢察官
　　被　　　告　甲○○
　　選任辯護人　揚振芳律師
右列被告因詐欺等案件，經檢察官提起公訴（九十年偵字第八三０六、八三０七號）
，本院判決如左：
    主  文
甲○○意圖為自已不法之所有，以詐術使人將本人之物交付，處有期徒刑陸月，如易
科罰金，以佰元折算壹日。
    事  實
一、甲○○明知其已將以新臺幣（下同）一百六十二萬元所購得之車牌號碼８Ｈ─６
    ５０８號LEXUSGS300型式自用小客車，為向通銀行彰化分行設定動產抵押權，借
    得新臺幣一百三十萬元，該車價值所剩無幾，竟因亟需款項週轉，竟意圖為自己
    不法之所有，利用監理機關尚未將上述擔保物權資料輸入所掌管電腦前之空檔期
    間，於八十九年七月十五日，先以電話向台中市○區○○路一四九一號一樓乙○
    ○所經營之「信國當舖」詢問質當相關事宜後，即於八十九年七月十七日，親至
    該當舖辦理質當借貸手續，並向乙○○佯稱：前揭車輛未曾為他人設定動產抵押
    權等語，而乙○○聞言亦立即透過彰化監理站網站查詢該車車籍基本資料，結果
    亦未發現有何設定動產擔保抵押之紀錄，乙○○因之陷於錯誤，予以收當該車，
    並分別於八十九年七月十七日及八十九年七月二十四日，交付現金三十萬元及四
    十萬元與甲○○。嗣甲○○未依約按時繳納利息，前揭車輛因滿當期限三個月期
    滿而於八十九年十月二十二日流當，乙○○依據當業規定即可對之予變賣。後前
    開車牌號碼８Ｈ─６５０８號自用小客車於九十年一月十七日十七時三十分，在
    台中市○○路、五權路路口遭竊，該乙○○之友人陳宗毅即向警察機關報案，而
    甲○○於九十年二月二十五日二十時四十分許，在南投縣南投市○○○路、仁和
    路路口發現該車停放在該處之加油站旁時，竟意圖為自己不法之所有，於該時、
    地以先用電話向南投縣警察局南投分局半山派出所員警稱其自行尋獲該車，並待
    員警到場時，即擅自駛走之方式，徒手竊取該車，後該車經以車輛尋獲註銷為由
    ，改換車牌號碼為７Ｌ─９８２９號，而由甲○○留供已用。信國當鋪因故向南
    投縣警察局南投分局半山派出所員警詢該車有關事項，方獲知該正由甲○○使用
    中，經與甲○○之父陳清江達成於九十年四月六日下午三時返還該車之協議，惟
    屆期仍未見履行，乙○○始知上情。
二、案經被害人乙○○訴由臺灣彰化地方法院檢察署檢察官偵查起訴。
    理  由
一、訊據被告甲○○固坦承以其所有８Ｈ─６５０８號LEXUSGS300型式自用小客車向
    乙○○所經營之信國當舖質當借款七十萬元而於借款後滿三個月尚未償還及其於
    九十年二月二十五日，在南投市○○路、仁和路口處，取用前揭自用小客車等事
    實，惟矢口否認涉有詐欺及竊盜之犯行，並辯稱：伊於質當之初，確有向告訴人
    乙○○告知其以該自小客車向銀行貸款及其不知該車業經流當，故以為尚有權使
    用，因此並無竊盜之犯意云云。但查：（一）右開犯罪事實業經告訴人乙○○於
    指訴綦詳，復有告訴人於八十九年七月十五日利用電腦所列印出之車籍基本資料
    、本票影本、信國當舖收當物品簿、當票存根聯台中市當舖商業同業公會證明書
    、台中市警察局車輛失竊證明單、告訴人於九十年四月十六日利用電腦所列出之
    車籍資料、被告與信國當舖所簽立之協議書附卷可資佐證。（二）又被告於偵查
    及本院審理中均自承：「我那部車是九九年二手車，我買車總價一百六十二萬元
    （於本院訊問時，係稱以一百六十萬元購得），我向匯通銀行彰化分行貸一百三
    十萬元。」等語明確，是若被告於質當之初，曾將上情告知告訴人乙○○，則依
    一般當舖業者以營利為目的之交易情形下，告訴人乙○○實無可能仍予借貸七十
    萬元於被告之可能，況參之被告於本院訊問時一度翻異前供，辯稱伊只取得三十
    萬元云云，益徵被告為求脫罪，不惜捏詞以對。（三）告訴人乙○○於八十九年
    七月十五日透過彰化監理站網站查詢前揭自小客車之車籍基本資料，結果亦未發
    現有何設定動產擔保抵押之紀錄，有告訴人於八十九年七月十五日利用電腦所列
    印出之車籍基本資料可按，而被告於偵查供稱「那幾天乙○○有說上電腦查無本
    件設定抵押之紀錄」（九十年度他字第三六四號卷五十五頁背面），顯見被告對
    於告訴人乙○○並不知情前揭自小客車業已經他人設定動產抵押權之事，知之甚
    明，而被告若將前揭自小客車業已設定動產抵押之事告知告訴人乙○○，則告訴
    人乙○○何以電腦查詢相關車籍資料，是足以證明被告確有向被告表明「前揭車
    輛未曾為他人設定動產抵押權」等語。而被告明知前揭自小客車己經人設定動產
    抵押權，價值所剩只有三十萬元許（買進一百六十二萬元，以之向銀行貸得十百
    三十萬元），竟因亟需款項週轉，而利用監理機關尚未將上述擔保物權資料輸入
    所掌管電腦前之空檔期間，向告訴人訛稱未曾為他人設定動產抵押權而獲得告訴
    人予以貸放之七十萬元，且未於三個月內前來取贖，其主觀上有不法所有之意圖
    ，至為灼然。（四）被告於偵訊中自承「（問：九十年二月二十五日將車牽回）
    我在派出所領回：：：，那時我已知車流當」；於本院審理中自承「是的（問：
    你去典當時應該有約定典當三個月後就成流當）」是顯見被告於九十年二月二十
    五日當天，對其所質當之前揭自小客車，因未於三個月償還借款而業已致流當物
    等情，至為知曉，按典當業者據當業規定可流當物予之予變賣，有當票一紙可參
    ，是該自小客車雖未過戶，但被告對之業已無任何使用、收益、管理等權利，但
    被告確於九十年二月二十五日二十時四十分許，在南投縣南投市○○○路、仁和
    路路口發現該車停放在該處之加油站旁時，即以先用電話向南投縣警察局南投分
    局半山派出所員警稱其自行尋獲該車，並待員警到場時，即擅自駛走，且又將牌
    號碼更換為７Ｌ─９８２９號，而留供已用，其之行為已構成竊盜罪，應屬無疑
    。（五）被告於偵訊中提出經被告收取之一紙面額五萬元支票影本，辯稱該支票
    係前揭自小客車質當滿三個月後，伊仍繼續清償本件借款利息，故車輛所有權仍
    屬其所有一節云云，查：被告之父陳清江曾於八十九年六月間，因以林碧鳳所有
    之車牌號碼Ｅ９─９６９５號自用小客車，向告訴人質借，原積欠告訴人二十五
    萬元之情，除據告訴人陳稱明確外，復為被告所是認，而陳清江於八十九年十一
    月三日以前揭被告所提出由蔡陳玉鳳簽發、票面金額五萬元之支票先清償一部分
    ，再於九十年四月二日，以陳清江本人所簽發、其妻陳艷梨所背書、票面金額二
    十萬元之本票，清償所積欠之餘款債務二十萬元，此亦經告訴人於偵查中陳述無
    訛，並有該支票與本票在卷可憑；且觀諸該支票與本票所示，無論支票背面背書
    之人或本票之發票人，均係陳清江，且二紙票據金額之合，又恰為陳清江前所積
    欠告訴人債務之金額即二十五萬元，是被告所提出之由前揭票面金額五萬元支票
    （影本），係被告之父陳清江用以清償積欠告訴人之債務二十五萬元，而非被告
    用以清償本件借款七十萬元之利息債務。故被告所辯為假。綜上，顯見被告所辯
    ，與事實不符，係卸責之詞，不可採信。本件罪證明確，被告之犯行，洵堪認定
    。
二、核被告甲○○所為，係犯刑法第三百二十條第一項之竊盜罪及同法第三百三十九
    條第一項詐欺取財罪。被告所犯二罪間，有方法結果之牽連關係，依牽連犯之例
    ，從一重之詐欺取財罪論處。爰審酌被告犯罪之動機、目的、手段、所生之危害
    及犯罪後之態度等一切情狀，量處如主文所示之刑，並諭知之易科罰金之折算標
    準。
據上論斷，應依刑事訴訟法第二百九十九條第一項前段，刑法第三百三十九條第一項
、第三百二十條第一項、第五十五條、第四十一條第一項，罰金罰鍰提高標準條例第
一條前段、第二條前段，判決如主文。
本案經檢察官林映姿到庭執行職務。
中    華    民    國      九十一      年      三        月    二十七    日
                                    臺灣彰化地方法院刑事第一庭
                                        法      官  洪  志  賢
右正本證明與原本無異。
如不服本判決，應於判決送達後十日內，向本院提出上訴狀（須附繕本）。
告訴人或被害人對於判決如有不服具備理由請求檢察官上訴者，其上訴期間之計算係
以檢察官收受判決正本之日期為準。
                                        法院書記官  洪  年   慶
中    華    民    國      九十一      年      四        月      二      日
刑法第三百三十九條：
意圖為自己或第三人不法之所有，以詐術使人將本人或第三人之物交付者，處五年以
下有期徒刑、拘役或科或併科一千元以下罰金。
以前項方法得財產上不法之利益或使第三人得之者亦同。
前二項之未遂犯罰之。
刑法第三百二十條：
意圖為自己或第三人不法之所有，而竊取他人之動產者，為竊盜罪，處五年以下有期
徒刑、拘役或五百元以下罰金。
意圖為自己或第三人不法利益，而竊佔他人之不動產者，依前項之規定處斷。
前二項之未遂犯罰之。
